臺灣高等法院臺中分院刑事判決　　　　　　　　　九十年度上更(一)字第四一六號
　　上　訴　人　乙○○
　　即　被　告
右上訴人因懲治盜匪條例等案件，不服臺灣台中地方法院九十年度訴字第五五０號中
華民國九十年四月十七日第一審判決（起訴案號：臺灣台中地方法院檢察署八十九年
度偵字第一七三四三號），提起上訴，經判決後，由最高法院第一次發回更審，本院
判決如左：
    主      文
原判決關於乙○○部分撤銷。
乙○○結夥三人以上意圖為自己不法之所有，以強暴至使不能抗拒，而取他人之物，
處有期徒刑柒年陸月，褫奪公權伍年。扣案之制式半自動手槍貳把，均沒收。
    事      實
一、緣有同案定讞之共同被告丁○○，於民國（下同）八十九年十月二十八日，先與
    某不詳姓名年籍之成年男子共謀強盜，由該不詳姓名年籍成年男子攜帶原已持有
    且具有殺傷力之制式半自動手槍二枝、具有殺傷力之制式口徑九ｍｍ半自動手槍
    子彈三顆及制式口徑六．三五ｍｍ半自動手槍子彈二顆等槍彈，並由丁○○於同
    日上午一時三十分許，在臺中縣神岡鄉○○路五之三三號前，向不知情之友人賴
    勤文借得車牌號ＸＷ─八三四三號自小客車一輛，作為交通工具，再於同日十四
    時許，以行動電話0000000000號聯絡乙○○共同參與。丁○○與上開
    不詳姓名年籍成年男子及乙○○遂於同日十四時三十分許，在臺中市○○路○段
    六四九號前會合，基於共同未經許可持有具殺傷力之制式半自動手槍及子彈及共
    同意圖為自己不法之所有之強盜犯意聯絡，備置安全帽二頂，共同搭乘上開自用
    小客車至臺中市○○路與錦中街口，以雙面膠黏貼號碼不詳之車牌於原車牌之上
    ，再共同乘上開自用小客車至臺中市○○街十七號，途中並購買手套二雙。到達
    臺中市○○街十七號附近後，丁○○等人將車輛停靠於錦中街十三號前，其中乙○○在自用小客車上準備接應，而丁○○及上開不詳姓名年籍成年男子則觀察十
    餘分鐘，擇定下手時機後，再穿戴安全帽及手套，並分持上開槍枝各一把下車，
    於同日十五時三十分許無故侵入戊○○所有臺中市○○街十七號一樓住宅內（侵
    入住宅部分未據被害人戊○○告訴），適有戊○○、丙○○在場。該不詳姓名年
    籍成年男子持槍抵住丙○○，並注視在場之人，丁○○則持槍且稱：「要搶劫！
    」。戊○○恐自己及丙○○遭生命及身體之危險，告知丁○○渠皮包內有錢，戊○○與丙○○遂在不能抗拒情形下，任丁○○將戊○○所有內置現金新臺幣 (下
    同）七萬二千元之皮包一只及行動電話一支取走，惟丙○○因當時身上並無財物
    ，致丁○○及不詳姓名年籍成年男子未能得逞。丁○○得手後即與上開不詳姓名
    年籍成年男子搭乘在臺中市○○街十三號門口接應之由乙○○駕駛之前開自小客
    車逃逸。乙○○隨後駕車沿臺中市○○街、雙十路，左轉至臺中市○○路○段四
    十巷與進德路口，丁○○將該不詳號碼之車牌取下，乙○○繼續駕車沿興進路往
    臺中市○○路、太原路、旱溪東路三段至軍福十九路舊社橋上，將前開作案用之
    工具包括安全帽二頂、手套及車牌等物丟棄於該橋下，讓河水沖走。丁○○等再
    行車至臺中市○○路○段凱薩大廈內朋分贓物。乙○○分得二萬元，皮包已丟棄
    ，其餘現金及行動電話一支則由不詳姓名年籍成年男子保管。丁○○與不詳姓名
    年籍成年男子再將前開槍彈藏置於臺中市○○路與青島路之土地公廟旁之草叢內
    。之後，丁○○於同日十七時三十分許，再駕駛前開自小客車至賴勤文之住處返
    還車輛時，為警查獲。丁○○經臺灣臺中地方法院檢察署檢察官訊問後向臺灣臺
    中地方法院聲請羈押，為該院裁定羈押，丁○○利用警方借提外出查案之機會，
    透過友人甲○○通知乙○○投案，以利羈押中之丁○○解除禁見，乙○○乃於八
    十九年十一月七日以電話通知臺中市警察局第二分局，使該分局承辦人員得知供
    右揭強盜行為用之槍彈放置在臺中市○○路與青島路之土地公廟旁之草叢內，警
    方遂前往該處起出前開槍枝二枝及子彈五顆 (子彈業經試射）。嗣乙○○另因違
    反毒品危害防制條例案件為臺灣臺中地方法院檢察署通緝後到案。
二、案經臺中市警察局第二分局報請臺灣臺中地方法院檢察署檢察官偵查起訴。
    理      由
一、訊據上訴人即被告乙○○矢口否認右揭犯行，辯稱：「伊有看到他們拿安全帽下
    車，但不知道他們何時戴上去，他們下車後叫伊坐在駕駛座，說他們下去討錢一
    下就回來，伊是案發後才知道丁○○他們是要去行搶」各等語。已判決確定在卷
    之共同被告丁○○亦否認被告乙○○事先知情云云。惟查：（一）右揭犯罪事實
    ，關於同案共同被告丁○○與不詳姓名年籍成年男子涉案部分，業據丁○○在警
    訊中、檢察官訊問時及在原審法院、本院前審訊問、審理時咸坦承不諱，與被害
    人戊○○、丙○○在警訊中指訴情節相符，復有扣案之上開槍彈可資佐證。而扣
    案之槍枝及子彈，係具有殺傷力之槍枝、子彈，其型式如事實欄所示，已經內政
    部警政署刑事警察局鑑驗明確，有該局鑑驗通知書在卷可為參證。（二）丁○○
    坦承被告乙○○於其行搶時幫忙開車，被告乙○○在警訊中亦供稱：「：：：丁○○打我曾持有之0000000000號行動電話給我，表示要與我去賺一筆
    錢，經我應允後：：：，俟我上車後，丁○○即驅車前往臺中市○○街十七號附
    近停車，在車內丁○○即告訴我說，他與伸俊下車去向人家借一筆錢，叫我在車
    上，丁○○與伸俊下車進入錦中街十七號內，不久後丁○○與伸俊二人持槍進入
    車內，叫我馬上開車：：：」等語，可見被告乙○○確有與丁○○、不詳姓名年
    籍成年男子共同分擔強盜之行為。（三）茲應探究者，係被告乙○○於行為前及
    行為時知情與否？本院認為基於下列理由，應認被告乙○○對於本案自始即知情
    ：１、丁○○於八十九年十一月七日警訊及同年十二月二十七日檢察官訊問時均
    供稱本件強盜案被告乙○○確係共同參與無訛（其中筆錄所稱係由被告乙○○策
    劃及下手行搶乙節，與事實不符，應不足取），查丁○○與被告乙○○係國中二
    、三年級時之同學，二人是好友，平日常有聯繫（見警訊筆錄、八十九年十二月
    二十八日偵查筆錄及本院前審卷第四十八頁），足見渠等交情匪淺，且強盜行為
    係重罪，若非被告乙○○確有參與強盜之事實，丁○○豈有於警訊時捏詞誣指被
    告乙○○亦涉案之理？２、被告乙○○於九十年二月十二日警訊時雖否認其事前
    知悉丁○○等欲行搶，惟其經警員詢以「涉案之安全帽、手套、槍枝、車牌是何
    人準備？」，被告乙○○答稱：「當我上車之後車上就有該東西，應是他倆事先
    準備涉案」，足見被告乙○○於上車後確已發現該等行搶之用具。３、依丁○○
    於八十九年十一月七日警訊時供稱：「安全帽是我預先準備好放置車上，手槍、
    車牌由綽號『伸俊』提供，手套是在路上超商購買的」，其後丁○○於九十年二
    月二十七日在原審法院訊問時亦供稱：「手套是出發後快要到現場在７─１１便
    利商店買二副，安全帽也有二頂，乙○○上車前就有了：：：」等語，及依被告
    乙○○於九十年三月十二日在原審法院訊問時所供：「是丁○○和一名男子到我
    崇德路一段六四九號我租屋處載我，之前是丁○○打電話給我，上車時我於後座
    有看到二頂安全帽，沒有看到槍及手套。」、「（問：去錦中街十七號時車子停
    在何處？）隔壁的斜前方，我有看到他們拿安全帽下車，但我不知道他們何時戴
    上去，他們下車後叫我坐在駕駛座，說他們下去討錢一下就回來。」、被告乙○○於九十年四月二日在原審法院審理時所供：「當時我有看到丁○○他們拿安全
    帽及手套下車，但我沒有問他們要做什麼：：：」等語觀之，被告乙○○既係新
    民商工畢業（見原審卷第五十二頁），教育程度非低，且其好友丁○○曾有盜匪
    前科，經執行三年餘始出獄，被告乙○○難諉為不知，則被告乙○○於丁○○向
    其表示是否「要與我去賺一筆錢」後，衡情豈有不詳加探究其中之實情，即貿然
    應允加入之理。且被告乙○○於搭車後，既於車上發現安全帽及渠等下車購買手
    套，內情顯然不單純，被告乙○○竟不加聞問，與常理有違。故被告乙○○由車
    內備置之手套、安全帽，及丁○○邀其共同「賺錢」，卻戴安全帽進入民宅取款
    之情形，應可判斷被告乙○○事先應知被告丁○○、不詳姓名年籍成年男子持槍
    彈以強盜之事。4.又被害人戊○○亦證稱：皮包內有七萬多元及行動電話小海豚
    被拿走云云，及被害人丙○○證稱：歹徒持槍搶走我一位朋友（戊○○）錢財後
    逃逸云云，核與丁○○所供有搶取被害人戊○○皮包及行動電話等語相符，足徵
    丁○○及不詳姓名年籍成年男子確有強盜被害人戊○○既遂及被害人丙○○未遂
    之情。綜上以觀，被告乙○○上開辯解及丁○○迴護乙○○之詞，均不足採信。
    本件事證明確，被告犯行洵堪認定。
二、核上訴人即被告乙○○所為，係犯修正後刑法第三百三十條第一項之結夥三人以
    上之加重強盜罪，槍砲彈藥刀械管制條例第七條第四項之未經許可持有手槍罪、
    同條例第十二條第四項 (檢察官起訴書誤載為槍砲彈藥刀械管制條例第十一條第
    四項）之未經許可持有子彈罪。按懲治盜匪條例已於九十一年一月三十日公布廢
    止，刑法第三百三十條第一項：「犯強盜罪而有第三百二十一條第一項各款情形
    之一者，處五年以上十年以下有期徒刑」業已修正為：「犯強盜罪而有第三百二
    十一條第一項各款情形之一者，處七年以上有期徒刑」，並於九十一年一月三十
    日公布並施行，而新刑法實施後，懲治盜匪條例廢止，將來比較刑之輕重時，不
    以新刑法與舊刑法比較，應適用新刑法與懲治盜匪條例比較定之。則比較結果以
    新刑法有利於被告，依刑法第二條第一項前段之規定，應適用有利於被告之新刑
    法處罰。又按槍砲彈藥刀械管制條例於九十年十一月十四日修正公布，同年十一
    月十六日生效，刪除第十九條有關強制工作之條文，而被告行為後法律既有變更
    ，依刑法第二條第一項前段規定，即應適用裁判時之法律。被告乙○○、丁○○
    及上開不詳姓名年籍成年男子間對於上開犯罪之實施，有犯意聯絡及由丁○○與
    不詳姓名年籍之成年男子分持具殺傷力之槍彈強盜及被告乙○○駕車接應之行為
    分擔，均為共同正犯。被告乙○○與丁○○及不詳姓名年籍成年男子結夥三人共
    同意圖為自己不法之所有，以強暴方式強取被害人戊○○身上財物之既遂，強取
    被害人丙○○之財物未遂，係以一行為觸犯數罪名之同種想像競合犯，應從一重
    之加重強盜既遂罪處斷。又被告乙○○以一持有行為觸犯槍砲彈藥刀械管制條例
    第七條第四項、第十二條第四項二罪名，為想像競合犯，應依刑法第五十五條規
    定，從一重之槍砲彈藥刀械管制條例第七條第四項未經許可持有手槍罪處斷。被
    告乙○○所犯上開新修正刑法第三百三十條第一項之加重強盜既遂罪、槍砲彈藥
    刀械管制條例第七條第四項之未經許可持有手槍罪間，有方法結果之牽連關係，
    依刑法第五十五條規定應從一重之新修正之刑法第三百三十條第一項之加重強盜
    既遂罪處斷。
三、原審予以論罪科刑，固非無見，惟查：(一)原審事實欄對於被告乙○○與同案被告
    丁○○及不詳姓名年籍之成年男子除有共同意圖為自己不法之所有，以強暴之方
    式共犯強盜罪外，漏未記載共同未經許可持有具殺傷力槍彈之犯意聯絡。(二)被告
    所犯加重強盜罪係一行為侵害被害人戊○○之財物既遂及丙○○之財物未遂，為
    想像競合犯，應從一重處斷。(三)懲治盜匪條例業經廢止，刑法第三百三十條第一
    項業已修正，又槍砲彈藥刀械管制條例亦已於九十年十一月十四日部分條文修正
    ，同年月十六日生效，原審未及比較，原審未及審酌並適用新修正刑法第三百三
    十條第一項之罪。(四)原審諭知所得財物內含新台幣七萬二千元之皮包及行動電話
    歸還被害人戊○○（理由後述），以上均有未恰。被告上訴意旨仍執前詞，否認
    犯罪，為無理由，惟原判決關於上訴人乙○○部分既有上述可議之處，即屬無可
    維持，應由本院將原判決關於乙○○部分予以撤銷改判。爰審酌被告乙○○正值
    青壯之年，竟不思上進，為貪奪財物竟與丁○○及不詳姓名年籍之成年男子共同
    犯案，所犯嚴重影響社會安寧，及其智識程度、犯罪手段及其犯後態度等一切情
    狀，量處如主文第二項所示之刑，並認依其犯罪之性質，有宣告褫奪公權之必要
    ，併予宣告褫奪公權五年。扣案之上開手槍共二把係違禁物，爰依法一併宣告沒
    收。而扣案子彈五顆經送鑑定而試射，業經內政部警政署刑事警察局於鑑驗通知
    書中載明，則該五顆業經試射之子彈，已非違禁物，故不予宣告沒收。
五、據上論斷，應依刑事訴訟法第三百六十九條第一項前段、第三百六十四條、第二
    百九十九條第一項前段，槍砲彈藥刀械管制條例第七條第四項、第十二條第四項
    ，刑法第二條第一項前段、第十一條前段、第二十八條、第五十五條、第三十七
    條第二項、第三十八條第一項第一款，修正後刑法第三百三十條第一項、第二項
    判決如主文。
本案經檢察官己○○到庭執行職務。
中      華      民      國　    九十一     年     三      月     六 　　日
                                臺灣高等法院臺中分院刑事第六庭
      審判長法　官　李  文  雄
                                      　　　法  官　邱　顯　祥
                                      　　　法  官　陳　嘉　雄
右正本證明與原本無異。
如不服本判決應於收受送達後十日內向本院提出上訴書狀，其未敘述上訴之理由者並
得於提起上訴後十日內向本院補提理由書（均須按他造當事人之人數附繕本）。
　　　　　　　　　　　　　　　　　　　　　　書記官  王  麗  英
中      華      民      國　    九十一     年     三      月     六 　　日
                                                                        Ｒ
